【裁判字號】    99,台上,1313
【裁判日期】    990304
【裁判案由】    違反毒品危害防制條例
【裁判全文】
最高法院刑事判決            九十九年度台上字第一三一三號
上  訴  人  甲○○
選任辯護人  楊雯齡律師
上列上訴人因違反毒品危害防制條例案件，不服台灣高等法院台
中分院中華民國九十八年十二月八日第二審更審判決（九十八年
度上重更(一)字第四號，起訴案號：台灣台中地方法院檢察署九十
四年度偵字第一０八四七號、第一一一二七號、第一一一二八號
），提起上訴，本院判決如下：
    主  文
原判決關於甲○○部分撤銷，發回台灣高等法院台中分院。
    理  由
本件原判決認定：上訴人甲○○於民國九十年間，因偽造貨幣案
件，經台灣高等法院台中分院判處有期徒刑一年十月，上訴經最
高法院駁回確定；九十一年間又因偽造文書案件，經台灣台中地
方法院判處有期徒刑四月確定；二罪經法院裁定應執行有期徒刑
二年確定，入監執行後，於九十三年四月六日縮短刑期假釋出監
，九十三年八月十二日縮刑假釋期滿以已執行論。竟意圖營利，
基於販賣第一級毒品海洛因之犯意，於九十四年六月中旬某日，
由林光華前往台中市○○路某大樓，向其購買海洛因，上訴人即
將海洛因一包交付予林光華，並當場收取新台幣（下同）五千元
。於九十四年七月四日下午五時二十五分許，經警持搜索票在台
中市○○路○段二一八巷六之七弄六之十號當場查獲，並扣得上
訴人所有之海洛因一包（淨重零點七二公克，空包裝重零點二二
公克）、電子磅秤一個及削尖吸管三支等情。因將第一審諭知上
訴人無罪之判決撤銷，改判依刑法第五十九條酌減其刑後，論處
上訴人販賣第一級毒品（累犯）罪刑（處有期徒刑十二年）。固
非無見。
惟查：（一）法院不得就未經起訴之犯罪審判，刑事訴訟法第二
百六十八條定有明文。而犯罪事實是否已起訴，應以檢察官起訴
書犯罪事實欄之記載為準，起訴書犯罪事實欄未記載之犯罪事實
，不得認為已起訴，該等未經載入起訴書犯罪事實欄之事實，除
與業經起訴且經法院認應構成犯罪之事實，有一部與全部之關係
，依刑事訴訟法第二百六十七條規定，為起訴效力所及，而應併
予審判者外，法院不得就該等未經載入起訴書犯罪事實欄之事實
予以審判，否則，即有刑事訴訟法第三百七十九條第十二款所稱
之未受請求之事項予以判決之違法。依本件起訴書犯罪事實欄之
記載，檢察官係起訴上訴人與林光華均明知海洛因係毒品危害防
制條例列管之第一級毒品，竟基於販賣第一級毒品海洛因之概括
犯意聯絡，連續實行於：(一)九十四年六月下旬某日，由陳平國先
以其所使用之0000000000號行動電話，撥打林光華所
使用之0000000000號行動電話，與林光華約定欲購買
數量不詳之第一級毒品海洛因，代價約每包二千元，再由林光華
將第一級毒品海洛因分裝後攜至台中市○○路一七六巷八八號賣
予陳平國，並當場收取二千元之代價，再將賣得之價金交予上訴
人。(二)九十四年四月中旬某日起至同年五月中旬某日止，由林光
華以0000000000號行動電話撥打呂文忠所使用之00
00000000號、0000000000號行動電話，約定
欲購買數量不詳之第一級毒品海洛因，代價約每包三千元，再由
林光華將上訴人提供之第一級毒品海洛因攜至台中市○○街或台
中市○○路二六四巷口等處賣予呂文忠等犯罪事實；而原判決論
處上訴人販賣第一級毒品罪刑之事實（即上訴人基於販賣第一級
毒品海洛因營利之犯意，於九十四年六月中旬某日，在台中市○
○路某大樓，以五千元之對價，販賣海洛因一包予林光華，並當
場收取五千元），無論在販售者、買受人、販賣時間、地點、價
格等重要事實之認定，均與起訴書犯罪事實欄之記載不同，則原
審裁判之事實，顯與起訴書犯罪事實欄所載者不同，茲檢察官起
訴之上訴人犯罪事實，既經原審認尚屬不能證明，而於理由內敘
明不另為無罪之諭知（見原判決正本第四一頁第十七行至第四二
頁第十二行），則前揭未據載入起訴書犯罪事實欄之上訴人販賣
海洛因予林光華一次之事實，與經檢察官起訴而為原審認定不構
成犯罪之前述事實，自無全部與一部之關係，應非起訴效力所及
，法院不得就此部分事實為裁判，原審不察，竟就前揭未據載入
起訴書犯罪事實欄之上訴人販賣海洛因予林光華一次之事實為裁
判，顯有未受請求之事項予以判決之違法。（二）原判決附表內
雖敘明就上訴人所有之電子磅秤一個及削尖吸管三支，依九十八
年五月二十日修正前毒品危害防制條例第十九條第一項規定併予
宣告沒收；惟其事實欄既未認定該電子磅秤一個及削尖吸管三支
，係供上訴人犯本件販賣第一級毒品罪所用，於理由內又未說明
究竟有何證據足以證明該電子磅秤一個及削尖吸管三支，係上訴
人供犯本件販賣第一級毒品罪所用之物，顯不足為適用法律宣告
沒收之依據，自屬於法有違。以上，或係上訴意旨所指摘，或屬
本院得依職權調查之事項，應認原判決關於上訴人部分仍有撤銷
發回更審之原因。
據上論結，應依刑事訴訟法第三百九十七條、第四百零一條，判
決如主文。
中    華    民    國  九十九  年    三    月    四    日
                      最高法院刑事第七庭
                          審判長法官  林  永  茂
                                法官  蘇  振  堂
                                法官  蕭  仰  歸
                                法官  林  立  華
                                法官  劉  介  民
本件正本證明與原本無異
                                      書  記  官
中    華    民    國  九十九  年    三    月   十五   日
                                                      V

司法院資訊處製作；財團法人民間司法改革基金會備份。
